【裁判字號】    90,訴,2198
【裁判日期】    901122
【裁判案由】    偽造文書等
【裁判全文】
臺灣高雄地方法院刑事判決                          九十年度訴字第二一九八號
    公  訴  人  臺灣高雄地方法院檢察署檢察官
    被      告  丙○○
右列被告因偽造文書等案件，經檢察官提起公訴（九十年度偵字第六四八一號），本
院判決如左：
    主  文
丙○○連續行使偽造私文書，足以生損害於他人，處有期徒刑肆月，如易科罰金，以
佰元折算壹日；緩刑年。
附表編號一所示台新銀行股份有限公司信用卡卡號五四六四一三一二九二二
號之信用卡背面上偽造之「李非英」署押壹枚、簽帳單上偽造之「李非英」署押貳枚
，均沒收之。
    事  實
一、丙○○前於民國八十一年間因竊盜罪，經本院判處有期徒刑四月，雖尚不構成累
    犯，竟不知悔悟，而於九十年三月三十日上午十時許，在高雄市三民區○○○路
    河濱國小圍牆邊內拾獲他人所遺失之皮夾一個（內有如附表所示之側錄他人金融
    資料之偽造信用卡三張），而意圖為自己不法之所有，將之侵占為己有，明知信
    用卡均係偽造，其上電磁紀錄經機器處理後所顯示之符號，足以表示發卡銀行依
    發卡序號供給信用卡予持卡人用意之證明，具有準私文書之性質，竟基於行使偽
    造私文書及意圖為自己不法所有之概括犯意，先將附表所示三張偽卡背面之「李
    非英」三枚署押塗去，在附表編號一所示之偽卡背面偽簽「李非英」署押一枚，
    嗣於同日上午十時三十九分許，前往位於高雄市○○區○○路三五六號家樂福愛
    河店，向店員甲○○表明欲購買價值新台幣（下同）四萬九千九百九十元之倫飛
    二一型筆記型電腦一台，於同日十時四十一分許，持附表編號一所示之偽卡
    一張作為結帳刷卡之用，並偽簽「李非英」之署押二枚於簽帳二聯單上而偽造私
    文書，將簽帳單持交特約商店店員甲○○行使之，致甲○○陷於錯誤，而交付上
    揭筆記型電腦一台，足生損害於真正之持卡人乙○○及家樂福愛河店（已自動沖
    帳，發卡銀行尚未據以付款）。丙○○見盜刷成功後，竟食髓知味，向甲○○表
    明欲購買筆記型電腦、ＰＤＡ掌上型電腦、電池、手機各一台，因前筆簽帳因台
    新銀行通知有異、再次簽帳消費時必須告知該行，甲○○遂於丙○○再持附表編
    號二所示偽造信用卡一張向甲○○行使時，甲○○即表明須與發卡銀行核對資料
    ，始允許簽帳消費，丙○○見事跡敗漏拒絕核對，表明要改付現金並藉機逃脫，
    為安全人員攔下報警處理而未遂，經警於丙○○身上扣得附表所示之偽卡三張。
二、案經高雄市政府警察局三民第一分局移送臺灣高雄地方法院檢察署檢察官偵查起
    訴。
    理  由
一、右揭犯罪事實，業據被告丙○○於警訊及偵、審中，坦承不諱，核與證人即家樂
    福愛河店店員甲○○、台新銀行辦事員楊浩勝及陳品如所證述情節相符，並有簽
    帳單（二聯單）二紙、領結正本、營利事業登記證、台新銀行信用卡中心客戶資
    料、中國信託商業銀行函覆之客戶資料各一紙、附表所示偽造之信用卡三張可證
    ，是被告自白與事實相符，足堪採信，故本件事證明確，被告犯行洵堪認定。
二、查錄音、錄影或電磁紀錄，藉機器或電腦之處理所顯示之聲音、影像或符號，足
    以為表示其用意之證明者，亦以文書論。而稱電磁紀錄，指以電子、磁性或其他
    無法以人之知覺直接認識之方式所製成之紀錄，而供電腦處理之用者，刑法第二
    百二十條第二項、第三項定有明文。按信用卡係以電磁紀錄藉由電腦連線之處理
    ，足以表示發卡銀行授權信用卡持卡人得向特約商店行使該信用卡交易之意思，
  持卡人在信用卡上簽名，則表示自己為該信用卡有權使用人之意思，準此，信用
    卡應屬刑法第二百二十條第二項之準私文書；次查意圖供行使之用而偽造信用卡
    者，處一年以上七年以下有期徒刑，得併科三萬元以下罰金；而行使偽造之信用
    卡者，處五年以下有期徒刑，得併科三萬元以下罰金，此在九十年六月二十日公
    布之增訂刑法第二百零一條之一定有明文，與刑法之偽造私文書及行使偽造私文
    書罪刑相比較，增訂之偽造信用卡，行使偽造之信用卡罪，均較偽造私文書，行
    使偽造私文書為重，依刑法第二條第一項但書，應適用有利被告之舊規定。又依
    信用卡交易之過程，係持卡人向特約商店提示信用卡，由持卡人於簽帳單上簽名
    ，確認交易之標的及金額，再由特約商店核對該信用卡之有效性及持卡人身分之
    同一性無訛後，由特約商店將該簽帳單送交財團法人聯合信用卡處理中心請款，
    轉知發卡機構撥款，故簽帳單具有持卡人與特約商店之交易契約書之性質，並具
    有持卡人經由財團法人聯合信用卡處理中心請求發卡機構撥款之請求書或指示文
    件之性質，非僅具有處理內部事務之傳票性質；且在信用卡簽帳單上偽簽姓名，
    單從形式上觀察，即足以知悉其表示已收受特約商店所交付之交易標的物，含有
    收據之性質，故行為人冒用他人名義於信用卡簽帳單上簽名，亦應屬偽造私文書
    之行為。是核被告所為，係犯刑法三百三十七條之侵占離他人持有之物罪及第二
    百十六條、第二百十條之行使偽造私文書罪、第三百三十九條第一項詐欺取財罪
    。又被告在上開信用卡簽帳單、信用卡背面所偽簽之「李非英」署押，乃係偽造
    私文書之部分行為，而被告於偽造私文書後復加以行使，其偽造之低度行為又為
    行使之高度行為所吸收，均不另論罪。再被告先後多次行使偽造私文書及詐欺取
    財既遂、未遂之犯行，均時間緊接，方法相同，且分別觸犯構成要件相同之罪名
    ，顯各係基於概括之犯意為之，為連續犯，應各依刑法第五十六條之規定，以一
    罪論。至被告在拾獲之偽造信用卡背面簽名，意在詐欺取財，是其所犯侵占離他
    人持有之物、行使偽造私文書及詐欺取財數罪間，有方法、目的之牽連關係，應
    依刑法第五十五條後段之規定，從一重之行使偽造私文書罪處斷。爰審酌被告係
    因一時貪念，以侵占離他人所持有之皮夾內之偽造信用卡，在偽卡背面及簽帳單
    偽簽署押而行使偽造私文書，所為侵害他人之財產法益，及特約商店、付款銀行
    對於簽帳消費、付款之正確性，幸因及時發現而未遭受損失，固屬非是，惟念其
    犯後坦承犯行、態度良好等一切情狀，酌情量處如主文所示之刑，並諭知易科罰
    金之折算標準。查被告又被告雖於八十二年間雖曾受有期徒刑以上刑之執行完畢
    ，惟五年以內未曾受有期徒刑以上刑之宣告，因一時失慮，致罹刑典，事後已坦
    承犯行，深具悔意，經此刑之宣告後，應知警惕而無再犯之虞，本院因認暫不執
    行其刑為當，予以宣告緩刑三年，用啟自新。又信用卡背面之「李非英」署押一
    枚、簽帳單上偽造之「李非英」署押二枚，均係偽造之署押，應依刑法第二百十
    九條規定，不問屬於犯人與否，均併予宣告沒收。另扣案之偽造信用卡三張，均
    係被告所侵占之離他人持有之物，非被告所有，亦非違禁物，爰不予宣告沒收，
    附此敘明。
據上論斷，應依刑事訴訟法第二百九十九條第一項前段，刑法第二條第一項前段、第
五十六條、第二百十六條、第二百十條、第三百三十七條、第三百三十九條第一項、
第五十五條、第四十一條第一項、第七十四條第一款、第二百十九條，罰金罰鍰提高
標準條例第一條前段、第二條，判決如主文。
中      華      民      國     九十     年     十一   月     二十二    日
                                  臺灣高雄地方法院刑事第一庭
                                      法  官   郭貞秀
右正本證明與原本無異。
如不服本判決，應於判決送達後十日內，向本院提出上訴狀。
                                  書  記  官   黃國忠
中    華    民    國      九十      年      十一      月      二十三    日
附表：
┌──┬─────────┬────────────┬─────┐
│編號│發卡銀行          │卡號                    │實際持卡人│
├──┼─────────┼────────────┼─────┤
│ 一 │台新國際商業銀行股│五四六四一三一二九│乙○○    │
│    │份有限公司        │二二（公訴人誤繕為四五│          │
│    │                  │‧‧‧）                │          │
├──┼─────────┼────────────┼─────┤
│ 二 │中國國際商業銀行股│四五六三二六二一五四│劉義發    │
│    │份有限公司        │五一                │          │
│    │（美國安泰人壽認同│        │          │
│    │卡）              │                        │          │
├──┼─────────┼────────────┼─────┤
│ 三 │台新國際商業銀行股│00000000五一│石朝輝    │
│    │份有限公司        │七九八                │          │
│    │（新光三越認同卡）│                        │          │
└──┴─────────┴────────────┴─────┘


司法院資訊處製作；財團法人民間司法改革基金會備份。
